【裁判字號】    98,監宣,7
【裁判日期】    990209
【裁判案由】    監護宣告
【裁判全文】
臺灣宜蘭地方法院民事裁定               98年度監宣字第7號
聲  請  人  丙○○○
上列聲請人聲請監護宣告事件，本院裁定如下：
    主  文
宣告乙○○（男，民國○○○年○月○○日生，身分證統一編號
：Ｚ000000000，住宜蘭縣蘇澳鎮○○里○鄰○○○路四一巷八號
）為受監護宣告之人。
選定丙○○○（女，民國○○○年○月○○日生，身分證統一編
號：Ｚ000000000）為受監護宣告之人乙○○（男，民國○○○年
○月○○日生，身分證統一編號：Ｚ000000000）之監護人。
指定甲○○（女，民國○○年○月○○○日生，身分證統一編號
：Ｚ000000000）為會同開具財產清冊之人。
聲請程序費用新臺幣壹仟元由受監護宣告之人負擔。
    理  由
一、聲請意旨略以：應受監護宣告之人乙○○（男，民國○○○
    年○月○○日生，身分證統一編號：Ｚ000000000，住宜蘭縣
    蘇澳鎮○○里○鄰○○○路四一巷八號）自幼智能不足，經
    診斷為邊緣性智能不足，延醫診治仍不見起色，現已達不能
    為意思表示或受意思表示及不能辨識其意思表示之效果。聲
    請人丙○○○為應受監護宣告之人乙○○之母，爰依民法第
    十四條第一項聲請准予宣告乙○○為受監護宣告之人，且為
    維護應受監護宣告之人乙○○之各項權益，爰請併予選定丙○○○為應受監護宣告之人乙○○之監護人，及指定甲○○
    為會同開具財產清冊之人等語。並提出戶籍謄本及財團法人
    天主教靈醫會羅東聖母醫院（下稱羅東聖母醫院）診斷證明
    書等件在卷為證。
二、按對於因精神障礙或其他心智缺陷，致不能為意思表示或受
    意思表示，或不能辨識其意思表示之效果者，法院得因本人
    、配偶、四親等內之親屬、最近一年有同居事實之其他親屬
    、檢察官、主管機關或社會福利機構之聲請，為監護之宣告
    。民法第十四條第一項定有明文。
三、本院審驗應受監護宣告之人乙○○之心神狀況，並採用羅東
    聖母醫院九十九年一月二十九日天羅聖民字第００九五號函
    覆，由該院精神科主任郭約瑟醫師製作之精神鑑定報告書所
    載：(一)應受監護宣告之人乙○○自幼反應遲鈍且有明顯學習
    障礙，成績經常殿後，但仍勉強自國中畢業，民國七十四年
    經醫院鑑定為輕度智能不足，並領有殘障手冊，畢業後僅能
    簡單操作性工作；應受監護宣告之人五年前與印尼籍女子結
    婚後，育有一女，二年多前因反應遲鈍及人際關係不佳而無
    法找到適當工作，但因缺乏理財能力，故將金錢花用於打彈
    珠、抽煙與喝酒等，更曾發生疑似性侵其女之行為；(二)應受
    監護宣告之人經成人魏氏智力測驗確認為輕度智能不足，溝
    通能力不佳，抽象思考能力、組織能力及計算能力均差，無
    照顧其女之生活，亦缺乏現實判斷能力，無法依從父母和善
    建議，動輒怒罵父母導致父母心生恐懼，可見其是非善惡判
    斷能力不佳，對未來全無想法或計畫，亦無儲蓄或理財能力
    等情，認應受監護宣告之人乙○○已因心智缺陷而不能為意
    思表示或受意思表示，亦不能辨識其意思表示之效果，爰依
    首揭法條規定，宣告乙○○為受監護宣告之人。
四、次按，受監護宣告之人應置監護人。法院為監護之宣告時，
    應依職權就配偶、四親等內之親屬、最近一年有同居事實之
    其他親屬、主管機關、社會福利機構或其他適當之人選定一
    人或數人為監護人，並同時指定會同開具財產清冊之人。法
    院為前項選定及指定前，得命主管機關或社會福利機構進行
    訪視，提出調查報告及建議。監護之聲請人或利害關係人亦
    得提出相關資料或證據，供法院斟酌。法院選定監護人時，
    應依受監護宣告之人之最佳利益，優先考量受監護宣告之人
    之意見，審酌一切情狀，並注意下列事項：受監護宣告之
    人之身心狀態與生活及財產狀況；受監護宣告之人與其配
    偶、子女或其他共同生活之人間之情感狀況；監護人之職
    業、經歷、意見及其與受監護宣告之人之利害關係；法人
    為監護人時，其事業之種類與內容，法人及其代表人與受監
    護宣告之人之利害關係。民法第一千一百十條、第一千一百
    十一條、第一千一百十一條之一分別定有明文。
五、查聲請人即受監護宣告之人乙○○之母丙○○○已陳明願任
    受監護宣告之人之監護人，本院亦認聲請人丙○○○為受監
    護宣告之人乙○○之母，具監護其子乙○○之意願與能力，
    當認其可為受監護宣告之人之利益全力監護，由其擔任受監
    護宣告之人之監護人，自當合於受監護宣告之人之最佳利益
    。至甲○○為受監護宣告之人乙○○之表妹，業已同意擔任
    會同開具財產清冊之人，此有同意書附卷可考，是認指定由
    其擔任會同開具財產清冊之人，堪認同為維護受監護宣告之
    人乙○○之最佳利益考量且能確實執行會同開具財產清冊之
    責。總上，本院基於受監護宣告之人乙○○之最佳利益，復
    查無不宜由聲請人丙○○○監護受監護宣告之人乙○○及由
    甲○○擔任會同開具財產清冊之人之法定事由，爰依法併予
    選定聲請人丙○○○擔任受監護宣告之人乙○○之監護人，
    並指定甲○○為會同開具財產清冊之人如主文。
六、依民事訴訟法第六百零八條第一項，裁定如主文。
中    華    民    國    99    年    2     月    9     日
                    家事法庭法  官  陳嘉年
以上正本與原本無異。
本裁定監護宣告部分不得抗告；如不服本裁定關於選定監護人及
指定會同開具財產清冊之人等部分，應於裁定送達後10日內向本
院提出抗告狀（應附繕本）。
中    華    民    國    99    年    2     月    9     日
                            書記官  林家妮

司法院資訊處製作；財團法人民間司法改革基金會備份。
